ACORDAO-COMPLETO-2486802

ACÓRDÃO 10966/2021 ATA 30/2021 - SEGUNDA CÂMARA

VISTOS, relatados e discutidos estes autos que tratam de pedido de reexame interposto contra o Acórdão 4658/2021-TCU-Segunda Câmara,
ACORDAM os ministros do Tribunal de Contas da União, reunidos em sessão da Segunda Câmara, ante as razões expostas pelo relator e com fundamento no artigo 48 da Lei nº 8.443/92, c/c o artigo 286 do RI/TCU, em:
9.1. conhecer do recurso e, no mérito, dar-lhe provimento, no sentido de se excluir o nome da interessada Ana Svartman Poyares do subitem 9.1 do Acórdão 4658/2021-TCU-Segunda Câmara, considerando-se legal seu ato concessório de aposentadoria e determinando-se o seu registro;
9.2. dar ciência desta decisão ao Tribunal Regional Eleitoral de São Paulo e à interessada.

Pedido de reexame interposto contra decisão que julgou ilegais atos de aposentadoria.

Segunda Câmara

Tribunal Regional Eleitoral de São Paulo.

3. Interessados/Responsáveis/Recorrentes:
3.1. Interessados: Ana Svartman Poyares (XXX.248.318-XX); Valeria da Silva Cripa Pires (XXX.999.358-XX).
3.2. Recorrente: Tribunal Regional Eleitoral de São Paulo (06.302.492/0001-56).

13.1. Ministros presentes: Bruno Dantas (Presidente), Augusto Nardes (Relator), Aroldo Cedraz e Raimundo Carreiro.
13.2. Ministro-Substituto presente: André Luís de Carvalho.

AUGUSTO NARDES

Ministro Bruno Dantas.

Adoto como relatório a instrução elaborada pelo auditor da Secretaria de Recursos (peça 24) a seguir transcrita, a qual recebeu anuência do dirigente da unidade técnica (peça 25) e do Ministério Público de Contas (peça 26) :
INTRODUÇÃO
1.	Trata-se de pedido de reexame (peça 14) interposto pelo Tribunal Regional Eleitoral de São Paulo, por meio do qual se insurge contra o Acórdão 4658/2021-TCU-Segunda Câmara (peça 9) , que teve como relator o Excelentíssimo Senhor Ministro Bruno Dantas.
1.1	A deliberação recorrida apresenta o seguinte teor:
VISTOS, relatados e discutidos estes autos em que se aprecia ato de aposentadoria emitido pelo Tribunal Regional Eleitoral de São Paulo,
ACORDAM os Ministros do Tribunal de Contas da União, reunidos em sessão da Segunda Câmara, diante das razões expostas pelo Relator, e com fundamento no art. 71, incisos III e IX, da Constituição Federal de 1988, c/c os arts. 1º, inciso V, 39, inciso II, e 45 da Lei 8.443/1992, e ainda com o art. 260, § 1º, 261, caput e § 1º, e 262, caput e § 2º, do Regimento Interno do TCU, em:
9.1. considerar ilegal a aposentadoria de Ana Svartman Poyares e a de Valeria da Silva Cripa Pires, negando o registro aos atos correspondentes;
9.2. dispensar o ressarcimento das quantias indevidamente recebidas de boa-fé (enunciado 106 da súmula da jurisprudência predominante do TCU) ;
9.3. determinar ao Tribunal Regional Eleitoral de São Paulo que:
9.3.1. no prazo de 15 (quinze) dias, faça cessar os pagamentos decorrentes dos atos ora considerados ilegais, sob pena de responsabilidade solidária da autoridade administrativa omissa, até a emissão de novos atos, livres das irregularidades apontadas, a serem submetidos à apreciação do TCU no prazo de 30 (trinta) dias;
9.3.2. no prazo de 15 (quinze) dias, dê ciência deste acórdão às interessadas cujos atos ora são considerados ilegais, esclarecendo-lhes que o efeito suspensivo proveniente da interposição de recurso não as exime da devolução dos valores percebidos indevidamente após a notificação sobre o presente acórdão, em caso de não provimento do recurso porventura impetrado;
9.3.3. no prazo de 30 (trinta) dias, informe ao TCU as medidas adotadas, sem prejuízo de encaminhar comprovante sobre a data em que as interessadas tomaram conhecimento do contido no item anterior;
9.4. informar deste acórdão ao Tribunal Regional Eleitoral de São Paulo.
 (grifos acrescidos) .
HISTÓRICO 
2.	Conforme consta da peça 2, a Sr.ª Ana Svartman Poyares ocupou função comissionada posteriormente ao advento da Lei 9.624/1998, cuja parcela teria sido incorporada aos seus proventos por força de decisão administrativa, razão por que se faz necessária a adequação da aludida parcela, conforme modulado pelo Supremo Tribunal Federal no âmbito do RE 638.115. 
ADMISSIBILIDADE
3.	Reitera-se o exame de admissibilidade efetuado pelo Sra/Serur (peça 16) , ratificado pelo Ministro-Relator João Augusto Ribeiro Nardes (peça 20) , que concluiu pelo conhecimento do pedido de reexame, com fundamento no artigo 48 da Lei 8.443/1992, c/c os artigos 285 e 286, parágrafo único, do RI/TCU, suspendendo-se os efeitos dos itens 9.1, 9.3 e 9.3.1 do Acórdão 4658/2021-TCU-Segunda Câmara.
EXAME DE MÉRITO
             Delimitação
4.1	Constitui objeto do presente recurso definir se o Acórdão 4658/2021-TCU-Segunda Câmara afrontou o julgamento do RE 638.115/CE.
5. Do direito à incorporação de quintos decorrente do exercício de função comissionada e/ou cargo em comissão, no período entre 8/4/1998 a 4/9/2001 (RE 638.115/CE) 
5.1.	O recorrente aduz que houve um equívoco no preenchimento do ato de peça 2, com base nos seguintes argumentos:
5.2.	Verificado o erro material no ato e-Pessoal n. 36.799/2020, visto que Ana Svartman Poyares exerceu de forma ininterrupta funções comissionadas e cargos em comissão desde 4/2/1991, apresenta-se nova tabela, com períodos corretos, totalizando 1859 dias, tempo, portanto, suficiente para a incorporação de 5/5 de CJ-2 (vide peça 14, p. 2) :
 
Análise:
5.3.	O mapa de funções ocupadas pela Sra. Ana Svartman Poyares, constante da tabela supra, autoriza a concessão de 5/5 de CJ-2, tal como consta no ato de peça 2, eis que houve o exercício ininterrupto de funções antes de 8/4/1998, durante 1.859 dias (5 anos, 1 mês e 4 dias) .
5.4.	Posta assim a questão, é de se dar provimento ao presente recurso, no sentido de se considerar legal o ato de peça 2. 
CONCLUSÃO
6.	       Da análise de mérito, conclui-se que a Sra. Ana Svartman Poyares ocupou funções comissionadas que lhe permitem a incorporação de 5/5 de CJ-2 e, por via de consequência, deve ser dado provimento ao presente recurso, no sentido de se julgar legal o ato de peça 2.
 PROPOSTA DE ENCAMINHAMENTO
7.	Ante o exposto, submetem-se os autos à consideração superior, propondo-se, com fundamento no art. 48 da Lei 8.443/1992:
a) conhecer do recurso e, no mérito, dar-lhe provimento, no sentido de se excluir o nome da Sra. Ana Svartman Poyares do subitem 9.1 do Acórdão 4658/2021-TCU-Segunda Câmara, considerando-se legal o ato concessório de aposentadoria de peça 2 e determinando-se o seu registro;
b) informar o recorrente e demais interessados do acórdão a ser proferido, destacando que o relatório e o voto que o fundamentam podem ser acessados por meio do endereço eletrônico www.tcu.gov.br/acordaos.

não há.

Procuradora-Geral Cristina Machado da Costa e Silva.

PESSOAL. APOSENTADORIA. INCORPORAÇÃO DE OPÇÃO DE FUNÇÃO IRREGULAR. ILEGALIDADE DO ATO. PEDIDO DE REEXAME. ARGUMENTOS CAPAZES DE MODIFICAR O ACÓRDÃO RECORRIDO. PROVIMENTO.

APOSENTADORIA (APOS)

Secretaria de Recursos (Serur); Secretaria de Fiscalização de Integridade de Atos e Pagamentos de Pessoal e de Benefícios Sociais (Sefip).

Trata-se de pedido de reexame interposto pelo Tribunal Regional Eleitoral de São Paulo, por meio do qual se insurge contra o Acórdão 4658/2021-TCU-Segunda Câmara, Rel. Ministro Bruno Dantas, que julgou ilegais os atos de Ana Svartman Poyares e a de Valeria da Silva Cripa Pires.
2.		A unidade jurisdicionada, no recurso ora em análise, defende a legalidade do ato de Ana Svartman Poyares e fundamenta que a interessada exerceu funções em período anterior a 8 de abril de 1998, o que ensejaria a incorporação de "quintos".
3.		De plano, ratifico o exame preliminar de admissibilidade no sentido de conhecer do recurso, vez que preenchidas as condições previstas no art. 48 da Lei nº 8.443/92.
4.	No mérito, assiste razão à Secretaria de Recursos (Serur) , acompanhada pelo Ministério Público de Contas, cujos argumentos incorporo às minhas razões de decidir, quanto ao provimento do recurso.
5.	Como é cediço, esta E. Corte firmou entendimento de que é irregular o pagamento de parcelas de quintos/décimos incorporadas relativas ao período 8/4/1998 a 4/9/2001 (Acórdão 2737/2019-TCU-Segunda Câmara, rel. Min. Raimundo Carreiro) , consoante o entendimento do Supremo Tribunal Federal (STF) no Recurso Extraordinário 638.115/CE, com repercussão geral, ao qual se alinhou a jurisprudência do TCU.
6.	No entanto, a unidade jurisdicionada trouxe aos autos (peça 14, p. 2) , o mapa de funções exercidas pela Sra. Ana Svartman Poyares, que demonstra que a ex-servidora exerceu diversas funções em período anterior à edição da Lei 9.624/1998, o equivalente a 1.859 dias no período de 1993 a abril de 1998, o que torna legal a concessão de 5/5 de CJ-2.
7.	À vista disso, em sintonia com a informação apresentada à peça 14, o período utilizado para a concessão da aludida vantagem estaria em consonância com as referidas jurisprudências do TCU e do STF, estando em conformidade com a legislação aplicável, visto que a incorporação da vantagem ocorreu em data anterior a 8/4/1998, podendo o TCU assinalar a legalidade da aposentadoria em favor de Ana Svartman Poyares, concedendo-lhe o respectivo registro.
Ante o exposto, Voto no sentido de que o Tribunal adote o acórdão que ora submeto à deliberação deste Colegiado.
TCU, Sala das Sessões, em 24 de agosto de 2021.
Ministro JOÃO AUGUSTO RIBEIRO NARDES 
Relator